【裁判字號】    99,聲,354
【裁判日期】    990722
【裁判案由】    發還扣押物
【裁判全文】
臺灣花蓮地方法院刑事裁定               99年度聲字第354號
聲  請  人  合迪股份有限公司
法定代理人  乙○○
送達代收人  甲○○
上列聲請人聲請發還扣押物案件，本院裁定如下：
    主  文
聲請駁回。
    理  由
一、聲請意旨略以：被告丙○○為泰暘國際股份有限公司之法定
    代理人，其以泰暘國際股份有限公司之名義，自民國96年 2
    月12日起，以附條件買賣方式，向聲請人購買扣案之挖土機
    2 輛、石虎、石磨，並辦理動產擔保交易設定在案，有附條
    件買賣契約書在卷可佐。泰暘國際股份有限公司尚積欠聲請
    人買賣價金合計新臺幣（下同）8,659,175 元，未履行全部
    債務，是依動產擔保交易法第26條之規定，泰暘國際股份有
    限公司即尚未取得系爭標的物所有權，系爭標的物之所有權
    應仍屬聲請人所有，而今系爭標的物中僅剩2 輛挖土機尚遭
    鈞院扣押在案，現已生鏽腐蝕，如不再加以維修保養，恐不
    久即無法使用，且縱日後予以發還，亦無法彌補聲請人之重
    大損失。為此，爰依刑事訴訟法第142條第2項規定請求發還
    挖土機2輛予聲請人云云。
二、按可為證據或得沒收之物，得扣押之。又扣押物若無留存之
    必要者，不待案件終結，應以法院之裁定或檢察官命令發還
    之，刑事訴訟法第133條第1項、第142條第1項前段定有明文
    。而所謂扣押物無留存之必要者，乃指非得沒收之物，且又
    無留作證據之必要者，始得依前開規定發還。惟倘扣押物尚
    有留存之必要者，即得不予發還。又該等扣押物有無留存之
    必要，並不以經確認可為證據或係得沒收之物為必要。又按
    扣押物因所有人、持有人或保管人之請求，得命其負保管之
    責，暫行發還，刑事訴訟法第142條第2項亦定有明文。是以
    扣押物有無繼續扣押必要，為審理法院依案件發展、事實調
    查，獨立審酌，屬法院裁量的權限。
三、經查，被告丙○○因涉犯竊盜等案件，經臺灣花蓮地方法院
    檢察署檢察官提起公訴，並經本院以98年度訴字第77號審理
    終結且於99年7月16 日判決有罪，惟判決尚未確定。有關扣
    案之挖土機2 輛部分，業經本院以98年度訴字第77號判決依
    法宣告沒收；至聲請人所提及之石虎、石磨雖經檢察官扣押
    ，然本院並未宣告沒收；而有關石虎、石磨及其他設備，因
    被告丙○○另有違反行政法之情事，遭行政機關本於職權依
    法為強制執行拆除。又聲請人雖依動產擔保交易法第26條規
    定，主張其為扣案挖土機之所有權人，並提出附條件買賣契
    約書為憑，惟該等物品是否確為聲請人所有乙節，與本案證
    人張美賢等人於本院審理時所為證述及被告丙○○於偵查中
    所提出之書面聲請狀之內容明顯不相符。再者，聲請人復未
    提出任何確定之民事判決或裁定以資證明上揭挖土機確為聲
    請人所有。綜上所述，本院礙難准予發還。從而，本件聲請
    人聲請發還扣押物，自難准許，應予駁回。
四、爰依刑事訴訟法第220條，裁定如主文。
中    華    民    國    99    年    7     月    22    日
                  刑事第四庭  審判長  法  官  陳月雯
                                      法  官  曹庭毓
                                      法  官  魏俊明
上列正本證明與原本無異。
如對本裁定不服，應於送達後5 日內，向本院提出抗告狀（應抄
附繕本）。
中    華    民    國    99    年    7     月    23    日
                                      書記官

司法院資訊處製作；財團法人民間司法改革基金會備份。
